臺灣新北地方法院民事裁定
110年度消債更字第404號
聲  請  人  侯諾蘭  

代  理  人  詹素芬律師（法扶律師）
上列當事人聲請消費者債務清理更生事件，本院裁定如下：
    主  文
聲請人侯諾蘭自中華民國一百一十一年三月二十一日上午十時起
開始更生程序。
命司法事務官進行更生程序。
    理  由
一、按債務人不能清償債務或有不能清償之虞者，得依本條例所
    定更生或清算程序，清理其債務；本條例所稱消費者，係指
    5年內未從事營業活動或從事小規模營業活動之自然人，前
    項小規模營業係指營業額平均每月新臺幣（下同）20萬元以
    下者；債務人無擔保或無優先權之本金及利息債務總額未逾
    1,200萬元者，於法院裁定開始清算程序或宣告破產前，得
    向法院聲請更生。消費者債務清理條例（下稱消債條例）第
    3條、第2條第1項、第2項、第42條第1項分別定有明文。又
    債務人對於金融機構負債務者，在聲請更生或清算前，應向
    最大債權金融機構請求協商債務清償方案，或向其住、居所
    地之法院或鄉、鎮、市、區調解委員會聲請債務清理之調解
    。債務人為前項請求或聲請，應以書面為之，並提出財產及
    收入狀況說明書、債權人及債務人清冊，及按債權人之人數
    提出繕本或影本，亦為消債條例第151條第1項、第2項所明
    定。再法院開始更生程序之裁定，應載明其年、月、日、時
    ，並即時發生效力；法院裁定開始更生或清算程序後，得命
    司法事務官行更生或清算程序，消債條例第45條第1項、第1
    6條第1項前段亦有明文可參。
二、本件聲請意旨略以：伊因支付生活開銷，致積欠無擔保或無
    優先權之債務總金額為74萬8,134元。伊雖依消債條例向本
    院聲請前置調解，惟伊因尚需扶養母親及2名子女，無法負
    擔還款方案，致協商不成立，是伊實有不能清償債務之虞。
    又伊於5年內並未從事營業額平均每月20萬元以下之營業活
    動，復未經法院裁定開始清算程序或宣告破產，爰請求鈞院
    裁定准予更生等語。
三、經查：
  ㈠本件聲請人於消債條例施行後，向本院聲請債務清理調解程
    序，最大債權銀行花旗（台灣）商業銀行股份有限公司（下
    稱花旗銀行）雖提出每期7,000元、年利率6.47％、180期之
    調解方案，惟聲請人尚須扶養母親及子女，每月最多僅能還
    款1,000元，致協商不成立等情，業經本院職權調取本院110
    年度司消債調字第471號卷（下稱司調卷）查明屬實，是本
    件聲請人所提更生之聲請所應審究者為其現況是否有不能清
    償債務或有不能清償之虞之情事。
  ㈡又聲請人主張有不能清償債務之虞之事實，業據其提出財產
    及收入狀況說明書、全國財產稅總歸戶財產查詢清單、民國
    107、108及109年度綜合所得稅各類所得資料清單、債權人
    清冊、財團法人金融聯合徵信中心查詢當事人綜合信用報告
    回覆書、勞工保險被保險人投保資料表、戶籍謄本、中華民
    國人壽保險商業同業公會—保險業通報作業資訊系統資料查
    詢結果表、保單價值準備金一覽表、銀行存摺影本等件為證
    （見司調卷第5至16頁、本院卷第107至113頁、第135頁、第
    151至237頁）。聲請人陳稱其現任職於裕夏國際有限公司，
    每月收入4萬1,000元，此有收入切結書等件附卷可稽（見司
    調卷第13頁）。另聲請人除每月領有李○揚、李○靜之育兒津
    貼4,000元及4,500元外，無領有其他社會補助，此有新北市
    新莊區公所2歲以上未滿5歲育兒津貼核定通知書、111年1月
    28日新北市政府城鄉發展局函、111年1月25日新北市新莊區
    公所函可證（見本院卷第147至149頁、第245至247頁）。
  ㈢另聲請人主張其每月必要支出依新北市政府所公告之110年度
    新北市最低生活費之1.2倍即1萬8,720元計算，經核符合消
    債條例第64條之2第1項規定；且依消債條例施行細則第21條
    之1第3項規定，聲請人若表明以行政院衛生福利部公布之最
    低生活費1.2倍計算必要支出，毋庸記載原因、種類及提出
    證明文件，是聲請人上開主張應為可採。聲請人復主張每月
    需支出母親之扶養費6,935元、兒子李○揚之扶養費8,110元
    、女兒李○靜之扶養費7,610元，共計2萬2,655元，因母親之
    部分與其妹侯○英2人共同分擔扶養責任；兒子與女兒之部分
    則與配偶李業璿共同分擔，核未逾110年度新北市每人每月
    最低生活費用1.2倍數額【計算式：18,720×3÷2＝28,080】，
    應屬合理而可憑信。
  ㈣承上，聲請人每月所得收入共計4萬9,500元【計算式：41,00
    0＋4,000＋4,500＝49,500】；每月必要生活支出及扶養費共計
    4萬1,375元【計算式：18,720元＋22,655元＝41,375元】，是
    所得收入扣除合理之必要活支出後，每月尚餘8,125元。倘
    將前開餘額8,125元全部用以清償債務人債務，則須至少約8
    年方有可能清償完畢【計算式：748,134÷（8,125×12）≒8，
    小數點以下四捨五入】，已超過一般更生方案以6年72期作
    為更生重建之基準，足認有不能清償之虞之情事，應予更生
    重建生活，始符消費者債務清理條例協助債務人重建更生之
    立法本意。
四、綜上所述，本件聲請人為一般消費者，並未從事營業活動，
    且其確有不能清償債務之情事，又所負無擔保或無優先權之
    債務並未逾1,200萬元，亦未經法院裁定開始清算程序或宣
    告破產，復查無消債條例第6條第3項、第8條或第46條各款
    所定駁回更生聲請之事由存在，則聲請人聲請本件更生，洵
    屬有據，應予准許。
五、至聲請人於更生程序開始後，應另提出足以為債權人會議可
    決或經法院認為公允之更生方案以供採擇，俾免更生程序進
    行至依消債條例第61條規定應行清算之程度，附此敘明。
六、依消債條例第11條第1項、第45條第1項、第16條第1項，裁
    定如主文。
中　　華　　民　　國　　111 　年　　3 　　月　　21　　日
                  民事第二庭  法  官  黃若美
上為正本係照原本作成。
本件不得抗告。
本裁定已於111年3月21日上午10時公告。
中　　華　　民　　國　　111 　年　　3 　　月　　21　　日
                              書記官  黃頌棻